【裁判字號】    99,上易,76
【裁判日期】    990706
【裁判案由】    侵權行為損害賠償
【裁判全文】
臺灣高等法院臺南分院民事判決  99年度上易字第76號
上  訴  人  康寶能源科技有限公司
法定代理人  丙○○
被  上訴人  甲○○○
            乙○○
共      同
訴訟代理人  楊偉聖律師
上列當事人間請求侵權行為損害賠償事件，上訴人對於中華民國
99年2月10日臺灣臺南地方法院第一審判決（98年度訴字第1486
號）提起上訴，本院於99年6月22日言詞辯論終結，判決如下：
    主      文
上訴駁回。
第二審訴訟費用由上訴人負擔。
    事實及理由
一、上訴人主張：伊於民國（下同）95年4月間，向被上訴人承
    租臺南縣新營市○○路533號面積約120多坪廠房（下稱系爭
    廠房），被上訴人除收取定金新台幣（下同）1萬元外，並
    保證該廠房絕對符合上訴人供作組裝工廠使用之要求，旋即
    謊稱已將系爭廠房整理完畢，符合兩造租賃契約之本旨，急
    迫催收1年期之租金與押租金，伊不疑有詐，乃於95年6月30
    日將14張租金與押租金支票（面額共計60萬元）交付予被上
    訴人甲○○○，詎伊於95年7月1日至系爭廠房檢查，竟發現
    被上訴人違反租賃契約及口頭承諾：寢室、展示中心及辦
    公室中前房客之物品尚未搬走，屋頂上太陽能熱水器、冷氣
    主機、外面管料及三船太陽能招牌亦未處理；系爭廠房屋
    頂會漏水；自95年5月11日起至95年9月底無自來水可用；
    系爭廠房未裝設消防設施，且大部分均屬屋齡超過30年之
    違建，無法申請工廠登記證；足見被上訴人係以詐騙方式取
    得14張支票並經提示付款致伊損失61萬元，爰依共同侵權行
    為之法律關係，請求被上訴人連帶賠償61萬元，及自95年7
    月1日起至清償日止，按年息6%計算之利息等語（原審為上
    訴人全部敗訴之判決，上訴人提起上訴，聲明求為判決：原
    判決廢棄，被上訴人應連帶給付上訴人61萬元，及自95年7
    月1日起至清償日止，按年息6%計算之利息等語，被上訴人
    則求為判決如主文所示）。
二、被上訴人則以：兩造間並未成立租賃契約，係訴外人丙○○
    與被上訴人乙○○訂立系爭廠房之租賃契約，上訴人僅係丙
    ○○交付租金與押租金支票之發票人而已，並非系爭租賃關
    係之當事人。又丙○○前曾主張系爭廠房有瑕疵，另案訴請
    被上訴人乙○○返還租金，已經原審以96年度訴字第1414號
    判決訴外人丙○○敗訴，復經本院98年度上易字第49號判決
    上訴駁回確定，嗣丙○○雖對上開第二審確定判決提起再審
    之訴，亦經本院以98年度再易字第33號判決再審之訴駁回，
    被上訴人乙○○並無返還租金予丙○○之義務，上訴人又以
    丙○○前案敗訴主張之同一事實，於本件再為相同之主張，
    訴請被上訴人負連帶損害賠償責任，顯無理由。另丙○○曾
    對被上訴人提出刑事背信告訴，已經不起訴處分確定，又再
    以相同事實向被上訴人提出詐欺罪告訴，經檢察官認係同一
    案件，已予簽結，被上訴人對上訴人並無任何侵權行為等語
    ，資為抗辯。
三、下列事實為兩造所不爭，並經本院調閱原審法院96年度訴字
    第1414號返還租金事件全卷查明無訛，復有房屋租賃契約書
    、房租收據、租金與押租金支票在卷可參，應堪信為真實：
  （一）系爭廠房租賃契約書所記載之出租人為乙○○，承租人
        為丙○○。
  （二）被上訴人甲○○○於95年6月30日收受丙○○所交付，
        以上訴人為發票人之支票14紙（面額共計60萬元），作
        為系爭廠房租金與押租金之支付工具，並經提示付款。
四、茲上訴人主張兩造間成立租賃關係，被上訴人卻惡意隱瞞出
    租標的物之實情，詐得系爭定金、租金及押租金共計61萬元
    等情，既為被上訴人所否認，並以前揭情詞置辯，則本件自
    應審究：本件請求是否為前案既判力所及？上訴人是否為系
    爭租賃契約之承租人？被上訴人有無對上訴人共同詐欺，使
    其交付系爭訂金、租金及押租金？分述如下：
  （一）本件請求是否為前案既判力所及？
        訴外人丙○○前固曾主張：伊為系爭廠房之承租人，
          因該廠房有嚴重瑕疵，不符租賃契約本旨，出租人吳
          榮財又遲未依約定交付合於租賃契約約定使用收益之
          租賃物，應負給付遲延之責，依民法第229條第1項及
          第254條規定解除契約，請求乙○○返還租金等語，
          經原審以96年度訴字第1414號判決駁回丙○○之請求
          ，復經本院98年度上易字第49號判決上訴駁回確定，
          業經本院調閱該案全卷查明無訛。
        惟該事件之訴訟當事人為丙○○與乙○○，訴訟標的
          係解除契約返還價金請求，與本件訴訟當事人為康寶
          能源科技有限公司與甲○○○、乙○○，訴訟標的則
          係共同侵權行為損害賠償請求權，其當事人、訴訟標
          的顯有不同，前後兩案自非同一事件。被上訴人抗辯
          本件請求應受前案既判力拘束云云，顯非可採。
  （二）上訴人是否為系爭租賃契約之承租人？
        系爭廠房之租賃契約係由丙○○與被上訴人乙○○所
          簽訂，95年6月30日亦係由丙○○將租金及押租金支
          票14紙（面額共計60萬元）交付予被上訴人甲○○○
          代收等情，有上訴人所提房屋租賃契約書、房租收據
          可按（見原審卷第8～12頁），再參酌丙○○於另案
          即原審96年度訴字第1414號、本院98年度上易字第49
          號返還租金事件中，亦係主張丙○○始為系爭廠房之
          承租人，業經本院調閱該案全卷查明無訛，綜參上情
          ，應堪認丙○○始為系爭廠房之承租人，上訴人並非
          系爭廠房之承租人。
        上訴人雖主張：丙○○實係以上訴人法定代理人之身
          份承租系爭廠房，然因簽約時漏未攜帶上訴人之公司
          印章，始僅填寫丙○○個人為承租人，況依系爭租賃
          契約第19條其後P2載明：「本租約廠房應保水電暢通
          ，屋頂能漏水，原房客所有生財器具應清除乾淨，營
          業住址應遷移」等語，可知承租人租用系爭廠房係作
          為營業場所之用，足見系爭租賃契約實係存在於上訴
          人與被上訴人間，並非上訴人法定代理人丙○○與被
          上訴人之間云云。惟查，觀諸系爭租約之內容，黃正
          忠從未表明係以上訴人法定代理人之身分承租系爭廠
          房，上訴人上開主張，已屬無據；再衡諸一般交易生
          活經驗，公司法定代理人以其個人名義出面承租廠房
          ，以供公司作為生產貨品之用，亦屬常見之事，自難
          以租約中曾經約定該廠房之用途，竟捨契約之明文約
          定內容於不顧，遽認本件係由上訴人承租該廠房；況
          本件苟係上訴人承租系爭廠房，上訴人之法定代理人
          丙○○於另案即原審96年度訴字第1414號、本院98年
          度上易字第49號返還租金事件中，又怎會一再主張黃
          正忠為系爭廠房之承租人？上訴人上開主張，委無足
          採。
        上訴人於原審雖又舉余浚銘為證，主張該證人可以證
          明上訴人始為系爭廠房之承租人云云（見原審卷44頁
          反面）。惟經原審訊問該證人，到庭證稱：「（問：
          原告承租新營市○○路533號廠房之事，你是否清楚
          ？）是原告法定代理人丙○○約我前去查看，看場地
          是否合於製造熱泵熱水器，我約去過系爭廠房一、二
          次………但我從沒有跟出租人接洽過，我去查看時，
          剛下完雨，廠房會漏雨，且隔間樑柱很多，且沒有搬
          走的雜物很多………我看了不滿意，我也建議原告法
          定代理人丙○○最好不要租………後來我與原告法定
          代理人丙○○合作案沒有談成，所以也沒有再進一步
          研究承租系爭廠房之相關細節」、「（問：原告法定
          代理人丙○○與被告乙○○簽訂系爭廠房租賃契約相
          關事宜，你是否清楚？）我不清楚，因為我完全沒有
          介入」等語（見原審卷58頁反面），是依證人余浚銘
          上開證詞，顯不足以證明上訴人上開主張為真實，上
          訴人空言主張伊係系爭廠房之承租人云云，自難憑信
          。
  （三）被上訴人有無對上訴人共同詐欺，使其交付系爭訂金、
        租金及押租金？
        系爭廠房之租賃關係，既係存在於丙○○與被上訴人
          乙○○之間，則縱認被上訴人甲○○○、乙○○有以
          詐欺手段，提供嚴重瑕疵之租賃標的物，共同詐取承
          租人租金之行為，其受詐欺者亦係承租人丙○○，而
          非上訴人，上訴人主張伊係共同詐欺侵權行為之受害
          人，即無可採。
        又系爭廠房租金及押租金支票14紙（面額共計60萬元
          ），雖係上訴人所簽發，然該等支票既係由丙○○於
          95年6月30日交付予被上訴人，此有上訴人所提房租
          收據可按（見原審卷第12頁），足見該等支票乃上訴
          人簽發後，由承租人丙○○持交被上訴人，以作為支
          付系爭廠房租金之工具。查支票乃無因證券及流通證
          券，被上訴人縱已兌領上開支票，仍不能據此推認執
          票人與發票人之間，除票據關係外，尚有其他任何原
          因關係存在。上訴人據此主張伊為系爭廠房之承租人
          ，進而推論被上訴人對伊有共同侵權行為云云，顯非
          可採。
五、綜上，上訴人既未能舉證證明被上訴人有對其共同詐欺之行
    為，則其本於共同侵權行為之法律關係，請求被上訴人連帶
    賠償61萬元及法定遲延利息，即屬無理由。原審為上訴人敗
    訴之判決，並無不合，上訴意旨指摘原判決不當，求予廢棄
    改判，為無理由，應予駁回其上訴。
六、本件事證已臻明確，兩造其餘主張及攻擊或防禦方法並所提
    舉證資料，經本院斟酌後，認均不生影響本院所為上開論斷
    ，自無再予逐一審論之必要。又證人余浚銘於原審既已證稱
    ：伊對於丙○○與乙○○簽訂系爭廠房租賃契約相關事宜並
    不清楚，已如前述，則上訴人於本院言詞辯論時，再請求訊
    問證人余浚銘，以查明究係何人承租系爭廠房，即無調查之
    必要；再上訴人於本件言詞辯論終結後，雖又具狀聲請傳喚
    證人陳景新、羅恆嬌、王志豪、自來水公司抄錶人員為證，
    欲證明被上訴人有詐騙及違反租約約定情事云云，惟上開證
    據方法，顯均無法動搖「上訴人並非系爭租約承租人」之判
    斷，自難採信上訴人係詐欺行為受害人之主張，此部分即無
    調查之必要，附此敘明。
七、據上論結，本件上訴為無理由，依民事訴訟法第449條第1項
    、第78條，判決如主文。
中    華    民    國    99    年    7     月    6     日
                  民事第四庭    審判長法  官    吳上康
                                      法  官    陳珍如
                                      法  官    王金龍
上為正本係照原本作成。
不得上訴。
中    華    民    國    99    年    7     月    7     日
                                      書記官    李梅菊

司法院資訊處製作；財團法人民間司法改革基金會備份。
